臺灣板橋地方法院刑事判決　　　　　　　　　　　　　九十一年度訴字第一七五號
　　公　訴　人　臺灣板橋地方法院檢察署檢察官
　　被　　　告　己○○
　　指定辯護人　甲○公設辯護人湯明純
右列被告因違反毒品危害防制條例案件，經檢察官提起公訴（九十年度偵緝字第三二
七號），甲○判決如左：
    主  文
己○○無罪。
    理  由
一、公訴意旨略以：被告己○○意圖營利，自民國（下同）八十九年十二月間起至同
    年月二十二日與二十四日及十二月二十六日止，在臺北縣三重市忠孝橋下、同市
    ○○○路北海海鮮店等地，親自或經由丙○○（移由臺灣士林地方法院檢察署偵
    辦）以每包新臺幣（下同）三千元或五千元販賣第一級毒品海洛因予丁○○。嗣
    於八十九年十二月二十九日凌晨一時三十分，在臺北縣三重市○○街二十三號前
    ，丙○○依被告指示將毒品販賣與丁○○之際，為警循線查獲，並在己○○之重
    型機車後座查獲海洛因一包（淨重○．九公克）；在被告住處即臺北縣三重市○○街一五五巷三十八號三樓房間內電視機桌子下查獲海洛因一包（淨重○．六公
    克），因認被告涉有違反毒品危害防制條例第四條第一項販賣第一級毒品罪。
二、按犯罪事實應依證據認定之，無證據不得推定其犯罪事實；又不能證明被告犯罪
    者，應諭知無罪之判決；刑事訴訟法第一百五十四條、第三百零一條第一項分別
    定有明文。又犯罪事實之認定，應憑真實之證據，倘證據是否真實尚欠明確，自
    難以擬制推測之方法，為其判斷之基礎；而認定犯罪事實之證據係指足以認定被
    告確有犯罪行為之積極證據而言，該項證據自須適合於被告犯罪事實之認定，始
    得採為斷罪資料，最高法院五十三年著有臺上字第六五六號、二十九年上字第三
    一０五號判例。且刑事訴訟上證明之資料，無論其為直接或間接證據，均須達於
    通常一般之人均不致有所懷疑，而得確信其為真實之程度，始得據為有罪之認定
    ，若其關於被告是否犯罪之證明未能達此程度，而有合理懷疑之存在，致使無從
    形成有罪之確信，根據「罪證有疑，利於被告」之證據法則，即不得遽為不利被
    告之認定，亦有最高法院七十六年度臺上字第四九八六號判例可稽。其以情況證
    據（即間接證據）斷罪時，尤須基於該證據在直接關係上所可證明之他項情況事
    實，本乎推理作用足以確證被告有罪，方為合法，不得徒憑主觀上之推想，將一
    般經驗上有利被告之其他合理情況逕予排除，此觀諸最高法院三十二年上字第六
    十七號判例意旨亦甚彰明。
三、訊據被告己○○堅決否認有何販賣第一級毒品海洛因之罪行，其初於檢察官訊問
    時辯稱：「（你是曾擁有0000000000行動電話插卡式號碼？）不是」
    、「我沒跟丙○○住在一起，．．．」、「（三重分局於八十九年十二月二十六
    日凌晨一時在三重市○○街一五五巷三十八號前查到你時，你為何逃逸？）我沒
    在現場」、「我於當天南下臺南市○○路三九九號六樓之七找乙○○玩，九十年
    二月間才回來臺北的」、「我沒有販賣毒品與丁○○」、「我沒有叫丙○○送毒
    品與丁○○」（詳參臺灣板橋地方法院檢察署九十年度偵緝字第三二七號卷第三
    十八頁至第四十頁九十年三月三十日訊問筆錄）；其於甲○調查審理時辯稱：「
    ．．．是丁○○的丈夫欠我五千元，丁○○是要還錢給我，我當時不在臺北，所
    以請丙○○去拿」、「我沒有販賣海洛因」等語（詳參甲○九十一年四月二日訊
    問筆錄、九十一年五月七日審判筆錄）。
（一）、經查，證人丁○○固於警訊時指證：「我海洛因是向綽號阿賢購買的，每次
        是以新臺幣伍仟元購得海洛因壹包淨重一公克」、「均是我打電話0000
        000000與己○○聯絡，再約地點交易，我總共約向己○○購買海洛因
        約有十次左右」、「我向己○○購買海洛因的地點、時間前後幾人我不敢確
        定，但最近二次是八十九年十二月二十二日十二時在三重市忠孝橋下以新臺
        幣伍仟元或參仟元購得壹包海洛因，八十九年十二月二十四日二十二時在三
        重市忠孝橋下以新臺幣伍仟元購得海洛因壹包」、「我今八十九年十二月二
        十六日一時許在三重市○○街一五五巷二十三號我打0000000000
        號給己○○購買伍仟元海洛因，結果由另一名男子接電話稱到時就有人與我
        接應交易毒品情事」（詳參臺灣板橋地方法院檢察署八十九年度偵字第三三
        一九六號卷第十三頁、第十四頁八十九年十二月二十六日警訊筆錄）；其復
        於檢察官訊問時證述：「我知道己○○有在用，而有在賣，我看過他賣給別
        人，我去．．．，但是我沒有跟他買，我只跟己○○連絡過要跟他買東西」
        、「（昨天有無與己○○接觸？）無，他沒有下車，我跟他買過一次，一個
        月前買的，我打行動電話給他」（詳參同前偵查卷第四十五頁、第四十六頁
        八十九年十二月二十六日訊問筆錄）。就證人丁○○指訴有關被告販賣毒品
        海洛因之次數前後有別；且據證人丁○○於警訊時所證：查獲當日，是由另
        一名男子接電話等語，顯非被告與證人丁○○聯絡販售毒品之事；況證人丁○○於檢察官訊問時亦未供明被告一個月前販賣毒品之地點、價格、重量，
        自難以此有瑕疵之指證，遽論被告有販賣第一級毒品海洛因犯行。
（二）、次查，證人丙○○雖於警訊時證稱：「是因為朋友己○○（綽號阿賢）打電
        話告訴我有一女子丁○○要向他購買海洛因，他到現場（約定地點：三重市
        ○○○路北海海鮮店前）發現有可疑、怪怪的，就拜託我到現場查看有無可
        疑之人，當我在附近走了一圈，發現沒有可疑，就回電己○○告知情形，己○○就告訴我，先向該女子（丁○○）拿新臺幣伍仟元，再告訴他毒品放在
        那裡會成交易，然後我一走出巷口，就被警方查獲，．．．於八十九年十二
        月二十六日一時十五分帶同警方在三重市○○街一五五巷三十八號後一部重
        機ＫＥＦ－三三七號機車後車座手把上查獲海洛因一包淨重○．九公克，是
        己○○所有，打電話告訴放在上處，是己○○要販賣毒品給該女子（丁○○
        ）」、「於八十九年十二月二十六日一時三十分在三重市○○街一五五巷三
        十八號三樓在房間內，電視桌下我告訴警方海洛因是放於該處，查海洛因一
        包，淨重○．六公克），是己○○所有，我沒有使用過」、「因為己○○叫
        我到現場勘查，方便和丁○○絡，所以己○○才將該0000000000
        ○之行動電話交給我放入我手機內，因為我沒有見過丁○○，己○○只告訴
        丁○○係穿何種衣服，方便和丁○○聯絡才不會找錯對象」（同前偵查卷第
        十五頁至第十七頁八十九年十二月二十六日警訊筆錄）；惟其於檢察官訊問
        時即改稱：「．．．他出錢打電話給我，說有一個女孩子欠他五千元，叫我
        去看看她旁邊有無疑的男人」、「（曾代己○○帶過幾次海洛因？）沒有，
        我沒有幫他轉過」、「．．．在三重市○○街潘說丁○○欠他五千元，叫我
        去拿給他」、「我不認識丁○○，是潘打電話叫我去向她拿錢」（詳參同前
        偵查卷八十九年十二月二十六日訊問筆錄、第八十一頁九十年三月二日訊問
        筆錄）；又於甲○調審理時證言：「己○○打電話給我，說有一個女孩子欠
        他五千元，他正在打牌沒有空，叫我去三重市○○街口，他好像說這個女孩
        子會來，．．．己○○沒有給我手機或者是晶片卡讓我使用，000000
        0000的電話我不知道是否是己○○使用的，我被警方抓到的時候，我直
        接就被帶到樓上去，我不知機車那裡還有查到壹包海洛因，．．．」（詳參
        甲○九十一年二月六日訊問筆錄）、「當天只有我一個人，．．．那不是被
        告的住處，那是朋友租的，朋友的名字我不知道，我有鑰匙，是我朋友給我
        的，．．．」、「他說有一個女孩子欠他五千元，他在賭博，叫我下去幫他
        拿，我不知警察在附近找到海洛因」、「（對你警訊筆錄有何意見？）當時
        藥癮發作又有老花眼」（詳參甲○九十一年四月九日訊問筆錄）；參以證人
        丙○○於八十九年十二月二十六日為警查獲前，正為違反毒品危害防制條例
        案件為臺灣士林地方法院檢察署通緝中，此觀諸臺北縣政府警察局三重分局
        刑事案件報告書一件即明。衡情證人丙○○自無甘冒為警緝獲之風險，受被
        告請託，轉交毒品與證人丁○○之理。縱證人丙○○曾於警訊時指述受被告
        指示而轉交毒品與證人丁○○，然與嗣後所證相悖，復與常理不符，無足採
        信。
（三）、又查，0000000000號行動電話門號使用人，經甲○查詢結果，係
        配賦與施守志使用，此有和信電訊股份有限公司九十年十月十二日函文一件
        可佐。而經證人施守志到庭證言：「（是否曾申請和信電信0000000
        000？）我沒有使用過，我都是使用臺灣大哥大的行動電話」、「表上所
        附身分證影本的照片，不是我本人，好像以前我鄰居，．．．」（詳參甲○
        九十一年二月二十七日訊問筆錄），故該門號應為人冒名申用；再警方查獲
        時持用上揭門號之證人丙○○於甲○證述：被告沒有給伊行動電話或晶片等
        語一情，當無從認被告曾使用該門號，甚且利用該手機門號販售毒品海洛因
        與證人丁○○。
（四）、再查，證人即查獲警察戊○○到庭證稱；「我們抓到丁○○的時候，有請她
        供出上游，我忘記在辦公室還是在車上打電話誘出上游，電話內容我忘記了
        ，他們約定的地點在三重市○○街二十三號前面，詳細情形我忘了，毒品是
        在機車上面查到的」、「我印象中當時毒品是黏在車座附近，我們查到毒品
        及丙○○之後，丙○○有告訴我們，己○○就住在查獲地點附近的公寓二樓
        ，我們當時沒有去查機車車主及電話的使用人，當時現場停了一排機車」（
        詳參甲○九十一年一月三十日訊問筆錄）。縱證人丙○○確帶同警方至查獲
        地點附近公寓二樓，惟被告未在現場，亦無其他屬被告所有個人用品在場可
        佐證確屬被告居處，故尚難認在警方於八十九年十二月二十六日在臺北縣三
        重市○○路一五五巷三十八號三樓房間內扣案之海洛因一包（淨重○．六公
        克），與在車號ＫＥＦ－三三七號重型機車上查扣之海洛因一包（淨重○．
        九公克），均屬被告所有之物；況證人戊○○對證人丁○○誘出販賣毒品者
        之電話內容，亦不復記憶，不能證明同意出售毒品之人確為被告。
（四）、末查，雖證人乙○○到庭證言：「．．．被告曾於八十九年過農曆年前幾天
        ，他到我家來過農曆年，大約農曆年前十天左右到我家來的，過完農曆年大
        約住到農曆的二月初，他大約住了壹個多月，．．．」（詳參甲○九十一年
        五月七日審判筆錄）；與被告所供其八十九年十二月二十六日在證人乙○○
        臺南住處一詞有違，惟縱被告所辯不實，亦不能執此遽認被告有何販賣第一
        級毒品罪行。此外，復查無其他積極證據足證被告有何有公訴人起訴之販賣
        第一級毒品海洛因之犯行，既不能證明被告犯罪，自應為其無罪之諭知。
據上論斷，應依刑事訴訟法第三百零一條第一項，判決如主文。
本案經檢察官王正皓到庭執行職務
中　　華　　民　　國　　　九十一　　　年　　　五　　　月　　二十一　　日
                                      臺灣板橋地方法院刑事第二庭
                                          法　官   高　　玉　　舜
右正本證明與原本無異。
如不服本判決，應於判決送達後十日內，向甲○提出上訴狀。
                                          書記官   田　　世　　杰
中　　華　　民　　國　　　九十一　　　年　　　五　　　月　　二十二　　日
